臺灣高等法院臺中分院刑事判決　　　　　民國九十三年度上易字第一○○七號
　　上　訴　人　臺灣臺中地方法院檢察署檢察官
　　被　　　告　丙○○
右上訴人因被告業務侵占案件，不服臺灣臺中地方法院中華民國九十三年七月八日第
一審判決（民國九十三年度易字第六九七號，起訴案號：臺灣臺中地方法院檢察署民
國九十三年度偵緝字第九三○號），提起上訴，本院判決如左：
    主  文
上訴駁回。
    事  實
一、丙○○原係美辰國際科技有限公司（以下簡稱美辰公司）負責人，民國（下同）
    九十二年一月六日美辰公司改以乙○○擔任負責人，丙○○則以股東身分負責技
    術開發等工作，而基於業務關係持有保管美辰公司所有，置於台中市○區○○○
    路一段二四七號九樓之三（即傑聯智慧大樓）之桌上型電腦五部、筆記型電腦一
    部、指紋門把鎖一個，嗣因其個人與公司間有糾紛，竟於同年月二十七日二十一
    時許，易持有為自己不法所有之意圖，至上址將前開物品取走，而侵占對於業務
    上所持有之物，並將之變賣，得款供己花用，嗣經乙○○於翌日發覺後報警查獲
    。
二、案經美辰公司訴由台中市警察局第一分局報請臺灣臺中地方法院檢察署檢察官偵
    查起訴。
    理  由
一、訊據被告丙○○固坦承於右揭時地取走桌上型電腦五部、筆記型電腦一部及指紋
    門把鎖一個，並將之變賣，得款供己花用之事實，惟矢口否認有何不法所有之侵
    占意圖，辯稱：美辰公司積欠伊九十一年十月、十一月份之薪水及伊之出差費，
    之前伊已向乙○○反應，但乙○○都不處理，因伊急需用錢，伊有跟乙○○說再
    不處理，要搬公司電腦抵債，因公司迄未付伊薪水，伊才去搬公司之電腦等物抵
    債各等語。
二、經查：
（一）右揭犯罪事實，業據告訴人美辰公司負責人乙○○於偵查中指訴甚詳，而被告
      確於右揭時、地取走美辰公司所有之桌上型電腦五部、筆記型電腦一部、指紋
      門把鎖一個，亦經證人即傑聯智慧大樓管理員趙國璋於警詢時及偵查中證述在
      卷（見偵字第一二四三六號卷第六頁反面、第二二頁反面、二三頁正面），並
      有傑聯智慧大樓監視錄影帶翻拍之照片附卷足稽（見偵緝字第九三０號卷第八
      一頁）。
（二）被告任職於美辰公司之薪資為每月新臺幣（下同）四萬元，九十一年九月份之
      薪資業已支領，此有被告自承為其所簽收之九十一年九月份領款收款單一份在
      卷可憑（見偵緝字第九三０號偵查卷第二三頁、原審卷第五七頁）。雖被告對
      於告訴人所提出之九十一年九月份、九十一年十月份之薪資表及被告曾於九十
      一年十一月十八日向美辰公司借支一萬元之支出證明單（見同上開偵查卷第七
      六至七八頁）供稱：該薪資表及證明單伊不知是否伊所領取，有伊簽名及蓋章
      的部分伊都沒有意見，但在九十一年十月份以前的有意見，伊質疑其真實性云
      云（見上同院卷第五六頁）。惟被告已自承有領取九十一年九月份之薪資，而
      前開九十一年九月份、九十一年十月份之薪資表及九十一年十一月十八日支出
      證明單，亦均有被告之簽名，參以證人即美辰公司之會計許容榕於偵查中結證
      稱：九十一年十一月有給付被告九十一年十一月份之薪水等語（見同上開偵緝
      卷第一０六頁反面），足見美辰公司應無積欠被告九十一年十、十一月份之薪
      資。況被告於原審法院審理時坦承：九十一年十一月二十二日伊提領美辰公司
      四十七萬元現金，去銀行兌換美金及美金支票，同年月二十三日出國，四十七
      萬元都拿到大陸用，是支付工程師的設計費用及簽約的費用各等語（見上同院
      卷第五七頁），核與證人許容榕於偵查中證稱：被告在九十一年十一月二十二
      日去大陸前，領走了四十七萬元等語（見同上開偵緝卷第一０六正面）相符，
      被告於九十一年十一月二十二日既已提領美辰公司之存款四十七萬元，如果美
      辰公司確積欠被告九十一年十月、十一月份薪資，被告又急需用錢，豈有不先
      用以抵付公司積欠自已之薪資之理？如被告以美辰公司之利益為優先，故不願
      以該四十七萬元先抵付自已之薪資，又豈有於甫自大陸返國後，即未與美辰公
      司負責人乙○○等人聯絡，而自行於九十二年一月二十七至上址取走上開物品
      之理？足證被告取走上述物品，確有占為己有之不法意圖甚明。
（三）再美辰公司之股東，除負責人乙○○外，尚有案外人陳宗邦、許容榕，亦有該
      公司股東名單在卷足稽（見同上開偵緝卷第五八頁），是美辰公司縱有財務不
      佳、積欠被告薪資之情事，除符合民法自助行為（民法第一百五十一條參照）
      等法定要件外，亦有待依法清算，償還債務後，再將所餘財產分配予所有股東
      ，而不得任由被告擅自取走公司之物品。而觀被告尚能於九十一年十一月二十
      二日提領美辰公司之款項四十七萬元，實難認被告取走前開物品時有何不及受
      法院或其他有關機關援助，而非當時取走前開物品，其薪資債權即不得實行或
      實行顯有困難，而需自力救濟之情事。證人趙國璋於偵查中結證稱：被告當時
      有來管理室內跟伊說話，被告說有些東西要拿到被告另外的分公司，之後被告
      就搭電梯去美辰公司把東西搬走各等語（見偵字第一二四三六號卷第二二頁反
      面、二三頁正面），惟被告於原審法院審理時自承將上述物品取走，加以變賣
      ，是其當時向證人趙國璋所述之不實言語，顯係欲掩飾其犯行，益徵其取走上
      述物品時有不法所有之意圖，灼然而明。
（四）綜上所述，被告所辯，屬卸責之詞，不足採信，本件事證明確，被告犯行堪以
      認定。
三、查被告於擔任美辰公司股東期間，負責技術開發等業務，係從事業務之人，其於
    任職期間侵占所持有之桌上型電腦五部、筆記型電腦一部、指紋門把鎖一個，核
    犯刑法第三百三十六條第二項之業務侵占罪。原判決因依刑法第三百三十六條第
    二項、第四十一條第一項前段，罰金罰鍰提高標準條例第一條前段、第二條，審
    酌被告素行良好，有臺灣高等法院被告全國前案紀錄表在卷可憑，其為美辰公司
    股東，對於業務上所持有前開物品，未善盡應有之職務誠信義務，僅因與公司有
    糾紛，而予侵占入己，所侵占之物品價值不菲，未返還予美辰公司，犯後否認所
    犯等一切情狀，量處有期徒刑陸月，並諭知易科罰金之折算標準。其認事用法及
    量刑，均無不當，檢察官上訴意旨認後開四部分仍屬被告侵占之列，其之不能成
    犯罪，詳如後述，上訴為無理由，應予駁回。
四、公訴意旨另以：被告於前開時地易持有為所有之意思，一併取走所保管之美辰公
    司所有之掃描器一臺、光碟ＳＤＫ一片、微控制模擬器，因認被告此部分亦犯
    刑法第三百三十六條第二項之業務侵占罪嫌云云。按犯罪事實應依證據認定之，
    無證據不得認定其犯罪事實，刑事訴訟法第一百五十四條第二項定有明文。次按
    刑事訴訟法上所謂認定犯罪事實之證據，係指足以認定被告確有犯罪行為之積極
    證據而言；如未能發現相當證據或證據不足以證明，自不能以推測或擬制之方法
    ，以為裁判基礎（參見最高法院二十九年上字第三一０五號、四十年台上字第八
    十六號判例）。而告訴人之告訴，係以使被告受刑事訴追為目的，是其陳述是否
    與事實相符，仍應調查其他證據以資審認（參見最高法院五十二年台上字第一三
    ００號判例）。公訴人認被告侵占上述物品，係以：右揭事實業據告訴人美辰公
    司負責人乙○○指訴甚詳，而被告確有取走前開公訴意旨所指之物，亦經證人即
    傑聯智慧大樓管理員趙國璋證述在卷，並有監視錄影帶翻拍之照片附卷足查，而
    被告原堅稱除桌上型電腦五部、筆記型電腦一部外，並未取其他物品，直待檢察
    官當庭提示前述翻拍照片後，被告始又承認取走指紋門把鎖，足認被告前後辯詞
    不一致，且有規避之意，其稱未侵占其餘物品，顯不足等語為其論據。訊據被告
    丙○○則堅決否認有取走此部分之物品加以侵占入己之事實，辯稱：伊只有拿走
    桌上型電腦五部、筆記型電腦一部及指紋門把鎖一個，其餘物品未拿走等語。經
    查，證人即傑聯智慧大樓管理員趙國璋於警詢時證稱：九十二年一月二十七日二
    十一時許，被告陸續從九樓搬運物品下樓，被告搬運電腦機件等物等語（見偵字
    第一二四三六號卷第六頁反面）。於偵查中結證稱：伊是從監視器中有看到被告
    進入公司內搬東西，有電腦、零件、主機，是直接搬走，未裝箱等語（見同上偵
    查卷第二三頁正面），並未證述看見被告取走掃描器、光碟ＳＤＫ、微控制模擬
    器。其次，公訴人所指之傑聯智慧大樓監視錄影帶翻拍之照片（見偵緝字第九三
    ０號卷第八一頁），僅能證明被告取走指紋門把鎖之事實，亦無法證明被告取走
    掃描器、光碟ＳＤＫ、微控制模擬器。又被告否認犯罪事實所持辯解縱使不能成
    立，除非有確實證據足以證明對於被告犯罪已無合理之懷疑外，不能遽為有罪之
    認定；刑事訴訟法規定被告有緘默權，被告基於不自證己罪原則，既無供述之義
    務，亦不負自證清白之責任，不能因被告未能提出證據資料證明其無罪，或對於
    被訴之犯罪事實不置可否，即認定其有罪。準此，自不能以被告前後辯詞不一致
    ，即推測其亦有侵占前開掃描器、光碟ＳＤＫ、微控制模擬器。綜上所述，公訴
    人認被告犯此部分犯行，除告訴人之指訴外，別無其他證據證明告訴人此部分
    之指訴為真實，尚無法證明被告犯此部分犯行。此外，復查無其他積極之證據
    足資證明被告犯有此部分犯行，被告此部分之犯罪事實即屬不能證明，依法原應
    諭知無罪之判決，惟公訴人認此部分之犯行，與前開被告侵占桌上型電腦五部、
    筆記型電腦一部、指紋門把鎖一個經論罪科刑部分為實質上一罪關係，爰不另為
    無罪之諭知。
五、據上論斷，應依刑事訴訟法第三百六十八條，判決如主文。
本案經檢察官甲○○到庭執行職務。
中     華     民     國     九十三     年      十      月     十三      日
                                   臺灣高等法院臺中分院刑事第六庭
                                   　　　審判長法　官　李  文  雄
                                   　　　　　　法　官  邱  顯  祥
                                   　　　　　　法  官　陳　嘉　雄
右正本證明與原本無異。
不得上訴。
                                               書記官 陳　信　和
中     華     民     國     九十三     年      十      月     十四      日
                                                              　　　　　Ｆ
